臺灣高雄地方法院民事判決　　　　　　　　 94年度訴字第3號
原　　　告　丙○○
訴訟代理人　向文英律師
　　　　　　林夙慧律師
被　　　告　甲○○
訴訟代理人　莊進祥律師
當事人間返還買賣價金事件，本院於民國94年6月8日言詞辯論
終結，判決如下：
    主  文
原告之訴及假執行之聲請均駁回。
訴訟費用由原告負擔。
    事  實  及  理  由
一、原告主張：被告甲○○由其父乙○○代理，於民國79年1 月
    10日，將所有長山育樂股份有限公司大崗山高爾夫球俱樂部
    編號03553 號會員權利（下稱系爭會員權利），以新台幣（
    下同）1,850,000 元代價售予原告，雙方簽訂有買賣協議書
    （下稱系爭買賣協議書），原告並當場交付面額1,850,000
    元支票1 張；然被告迄今仍未履行前開買賣協議，且於81年
    12 月14 日另將會員權利轉讓予訴外人沈金承，顯然已有給
    付不能之情形，爰以起訴狀為解除契約之意思表示，並依民
    法第259 條第1 款、第2 款之規定，及依買賣協議書第3 條
    第4 項規定，請求被告返還已受領之價金，附加自受領時起
    之利息，及給付協議書所定違約金等語。並聲明求為：(一)被
    告應給付原告3,900,000 元；其中1,850,000 元自79年1 月
    10 日 起至清償日止；其餘自起訴狀繕本送達翌日起至清償
    日止，均按年息5 ％計算之利息。(二)願供擔保，請准宣告假
    執行之判決。
二、被告則以：兩造從未就系爭會員權利訂有買賣契約，被告之
    父亦未曾代理被告簽訂系爭買賣協議書等語置辯。並聲明：
    (一)請求駁回原告之訴及假執行之聲請。(二)如受不利益判決，
    願供擔保免為假執行。
三、原告主張被告所有之系爭會員權利已於81年12月14日轉讓予
    訴外人沈金承；又原告已交付付款人為台灣銀行台南分行、
    票號ＢＤ0000000 號、面額1,850,000 元之支票，已經被告
    之父乙○○提示兌現等事實，有長山育樂股份有限公司常場
    業字第094019號函、誠泰商業銀行彌陀簡易分行誠泰彌陀簡
    字第33號、第44號函各1 份可憑（見院卷第121 、109 、12
    7 頁），並經證人乙○○證述明確（見院卷第131 頁），復
    為被告所不爭執，堪信為真實。原告另主張兩造就系爭會員
    權利，已於79年1 月10日定有買賣契約，並簽訂系爭買賣協
    議書等情，被告則執前詞置辯；則本件首應究明：兩造是否
    曾就系爭買賣達成意思表示合致？茲分述如下：
  (一)原告主張兩造就系爭買賣已有意思表示合致，固提出買賣協
    議書、會員保證金繳款單、會員印鑑卡、台南中正路郵局93
    6 號存證信函、票號ＢＤ0000000 號支票影本各1 份（見院
    卷第8 至10、79頁）為證，並請求訊問證人即買賣協議書影
    本所列見證人丁○○、蘇新竹律師，然查：
    1.按私文書應由舉證人證其真正，但他造於其真正無爭執者
      ，不在此限，民事訴訟法第357 條定有明文。經查，關於
      本件買賣，被告否認有簽訂系爭買賣協議書，則原告自應
      舉證證明其所提出之買賣協議書之真正。
    2.按私文書經本人或其代理人簽名、蓋章或按指印或有法院
      或公證人之認證者，推定為真正；當事人就其本人之簽名
      、蓋章或按指印為不知或不記憶之陳述者，應否推定為真
      正，由法院審酌情形斷定之，民事訴訟法第358 條著有明
      文。經查：
      (1)證人乙○○於本院94年5 月17日訊問時陳稱：時間太久
        ，已不記得是否有看過系爭買賣協議書影本，也不記得
        其上之署名是否是我所為等語（見院卷第131 頁）；又
        證人丁○○於本院94年3 月1 日訊問時稱：因為時間經
        過太久，所以系爭買賣協議書影本上買、賣雙方之簽名
        ，是否為到場人所親簽，我已經不記得了；況且，我原
        本就不認識兩造，所以買賣協議當天在場之人，是否即
        為原告及乙○○，我無法確定等語（見院卷第70頁）；
        而證人蘇新竹律師於94年3 月25日本院囑託台灣台南地
        方法院訊問時則稱：賣方兩個名字，應該是由乙○○簽
        的，詳細情形已不太記得了，但是依處理事情的方式一
        定是由代理人簽的；我本來就不認識乙○○，現在就算
        見到面也無法辨識是否是當年簽約之人等語（見院卷第
        93 頁）。
      (2)顯見因事隔多年，3 位證人記憶均已模糊，無法確實記
        憶系爭買賣協議書影本上之署名是否為到場人所親簽；
        而蘇新竹律師所言，係基於其一般處理事務常情，判斷
        「應該」係名義人親簽為合理，亦非根據記憶所為証言
        非得據為有利原告主張之認定；加上丁○○、蘇新竹律
        師原本就不認識乙○○，更無法確定系爭買賣協議書影
        本上乙○○署名，是否出自證人乙○○之手。
      (3)從而，本院審酌前開證人証言、證人原本即不認識乙○
        ○，及簽訂協議書至今已長達15餘年等情形，尚不足以
        認定買賣協議書影本上乙○○簽名、印文係屬真正，亦
        無從進而為該協議書亦屬真正之推定。
    3.證人丁○○、蘇新竹律師雖辨認系爭買賣協議書影本上兩
      人之簽名為真正，且曾分別證稱：系爭買賣簽約時有在場
      、及有見證系爭買賣等語（見院卷第69、93頁），然查：
      (1)丁○○對於簽訂協議書當天情形，包括雙方面容、是否
        親自親名、是否交付協議書所載支票、是否有提出委任
        狀，及其是否有收取佣金等，均無法記憶，此有本院94
        年3 月1 日準備程序筆錄可參（見院卷第70至72頁），
        加以其原本並不認識雙方，已如前述；則在此種情形下
        ，丁○○對於任職於日揚實業有限公司時所見證之諸多
        買賣中，發生於15餘年前之本件買賣仍存有記憶，實有
        違一般經驗法則；況丁○○對於「可否確定有介紹本件
        買賣」之提問，亦答稱「我已經不記得了」等語（見院
        卷第71頁），足見丁○○所為証言應以後者為可採。
      (2)蘇新竹律師對於系爭買賣協議書影本上雙方簽名是何人
        所為，先答稱「不記得」，嗣改稱「買方『應該』是原
        告、賣方『應該』是乙○○簽的」；又對於是否確實見
        證本件買賣，先答稱「有」，後改稱「事隔已久，不記
        得」等語（見院卷第92、93頁），則其證詞前後矛盾，
        加以對諸多情節均答稱印象模糊、不記得等語，堪認係
        因歷時久遠，導致記憶不清；從而，證人既本於模糊之
        記憶而為矛盾之証言，自無從擷取其中片段，作為認定
        本件事實之基礎。
      (3)前開支票已經被告之父乙○○提示兌現之事實，雖為兩
        造所不爭執，已如前述；又系爭爭買賣協議書影本上記
        載有「收台灣銀行支票ＢＤ0000000 新台幣壹佰捌拾伍
        萬元」，亦有該協議書影本1 份在卷足憑；另該協議書
        上見證人丁○○、蘇新竹律師署名部分，雖經該二人辨
        認屬於真正。然被告已否認前述支票係本件買賣價金，
        乙○○則證稱不記得自何人處取得該支票，而被告亦無
        法舉證證明該支票係由其交付予乙○○，則乙○○雖有
        兌領該支票之事實，惟尚不足以認定係因收受原告所交
        付買賣價金之緣故；加以該協議書係屬影本，極易拼湊
        組合，是其證明力相對亦甚為薄弱；況且，原告至今仍
        無法提出系爭買賣協議書原本以供核對，實無從認定確
        有與影本相一致之原本存在，更無從依此推論兩造就系
        爭會員權利之買賣已有意思表示合致，或乙○○已代理
        被告受領系爭買賣價金之事實。
    4.原告雖另提出存證信函、會員保證金繳款單、會員印鑑卡
      影本各1 紙為證，然查：該存證信函係原告片面製作，而
      於92年10月17日通知被告履行系爭買賣，僅足以證明原告
      就所請求之給付已為催告，並不足以推論兩造契約之存在
      。至於其他文件則均屬影本，其中會員印鑑卡雖經認定與
      原本相符，有長山育樂股份有限公司常場業字第094019號
      函可憑（見院卷第121 頁），惟影本係由原本複製而成，
      依現今影印之普及及便利，在短時間內即可複製數量龐大
      之影本；是以，原告持有前開文件影本，實不足以證明其
      有何等權利存在。
    5.準此，依原告所提出之前開證據，及證人乙○○、丁○○
      、蘇新竹律師所為證言，均不足以佐證原告所為兩造間確
      有就系爭買賣存在之主張，堪予認定。
四、綜上所述，原告之主張及舉證尚不足以認定兩造就系爭會員
    權利已有意思表示合致並訂有系爭買賣協議書；則原告主張
    依民法第226 條、第256 條之規定解除買賣契約，並依據民
    法第259 條第1 款第2 款，及依買賣協議書第3 條第4 項規
    定，請求被告給付3,900, 000元；及其中1,850,000 元自79
    年1 月10日起至清償日止；其餘自起訴狀繕本送達翌日起至
    清償日止，均按年息5 ％計算之利息，為無理由，應予駁回
    。
五、原告之訴既經駁回，則其假執行之聲請亦失所附麗，應併予
    駁回。
六、結論：本件原告之訴為無理由，依民事訴訟法第78條，判決
    如主文。
中　　華　　民　　國　　94　　年　　6 　　月　　22　　日
                  民事第一庭  審判長法    　官  沈建興
                                    法　    官  林玉心
                                    法　    官　洪珮婷
上為正本，係照原本作成。
如不服本判決，應於送達後20日內，向本院提出上訴狀並表明上
訴理由，如於本判決宣示後送達前提起上訴者，應於判決送達後
10日內補提上訴理由書（須附繕本）。
中　　華　　民　　國　　94　　年　　6 　　月　　22　　日
                                    法院書記官  鍾淑美
